【裁判字號】    91,易,3459
【裁判日期】    920122
【裁判案由】    重利
【裁判全文】
臺灣板橋地方法院刑事判決                        九十一年度易字第三四五九號
    公  訴  人  臺灣板橋地方法院檢察署檢察官
    被      告  甲○○  男  四.
右列被告因重利案件，經檢察官提起公訴（九十年度偵字第一一六五一號），本院判
決如左：
    主  文
甲○○乘他人急迫，貸以金錢，而取得與原本顯不相當之重利，處有期徒刑參月，如
易科罰金，以參佰元折算壹日。
    事  實
一、李明義乘乙○○急需用款之際，於民國八十九年八月十日，在臺北市○○○路○
    段，貸與新臺幣（下同）五十萬元，並言明十天為一期，每期利息六萬元（即月
    息三十六分），李明義預扣第一期利息六萬元，實際交付乙○○四十四萬元，嗣
    後乙○○並陸續交付三十五萬元利息予李明義，李明義因而取得與原本顯不相當
    之重利，嗣經乙○○報警而查獲上情。
二、案經乙○○訴由臺北縣政府警察局三重分局報請台灣台北地方法院檢察署呈請台
    灣高等法院檢察署令轉臺灣板橋地方法院檢察署檢察官偵查起訴。
    理  由
一、訊據被告甲○○固坦承有於右揭時地借款五十萬元予告訴人乙○○，並預扣六萬
    元利息，而告訴人有陸續返還一張二十萬元之支票及部分款項等情不諱，惟矢口
    否認右揭犯行，辯稱：伊當時借款係約定每月為一期，每期一萬五千元而已，並
    未約定十天為一期，每期六萬元利息云云；惟查：被告於檢察官偵查中業已坦承
    本件借款之利息計算，為十天一期六萬元，先預扣六萬元利息後再交與告訴人四
    十四萬元等情不諱（詳台灣板橋地方法院檢察署九十年度偵字第一一六五一號偵
    查卷第七頁背面），經核與被害人乙○○於警訊及檢察官偵查中所述借款利息計
    算之方式悉相符合，復有被害人借款時交付面額各為五十萬元之支票及本票影本
    各一紙在卷可稽，被告其後於本院翻異前供，改稱利息約定每月為一期，每期一
    萬五千元云云，尚屬事後卸責之詞，並無可採。另告訴人除於借款時預扣之六萬
    元外，業已交付被告三十五萬元等情，亦經告訴人乙○○於偵查中供明在卷，被
    告亦不否認於借款時已預扣六萬元，並收受被害人所交付二十萬元之支票一紙，
    及部分款項等情（詳本院九十二年一月八日審判筆錄），則其於偵查中否認被害
    人已交付三十五萬元云云，亦無可採。是本件事證明確，被告犯行洵堪認定。
二、核被告乘他人急迫，貸以金錢，而取得與原本顯不相當之重利，所為係犯刑法第
    三百四十四條之普通重利罪。爰審酌被告之品行、素行、犯罪之動機、目的、方
    法、犯罪所生危害、犯後態度暨其他一切情狀，量處如主文所示之刑，並諭知易
    刑之折算標準。
據上論斷，應依刑事訴訟法第二百九十九條第一項前段，刑法第五十六條、第三百四
十四條、第四十一條第一項前段，罰金罰鍰提高標準條例第一條前段、第二條，判決
如主文。
本案經檢察官馬凱蕙到庭執行職務。
中      華      民      國      九十二      年      一    月   二十二   日
                              臺灣板橋地方法院刑事第二庭
                                      法  官  林 春 長
右正本證明與原本無異
如不服本判決應於送達後十日內向本院提出上訴狀
                                      書記官  黃 炎 煌
中      華      民      國      九十二      年      一    月   二十三   日
附錄本案論罪科刑法條全文：
刑法第三百四十四條
乘他人急迫、輕率或無經驗，貸以金錢或其他物品，而取得與原本顯不相當之重
利者，處一年以下有期徒刑、拘役或科或併科一千元以下罰金。


司法院資訊處製作；財團法人民間司法改革基金會備份。
